最高法院刑事判決　　　　　　九十六年度台上字第二二五一號
上　訴　人　台灣高等法院台南分院檢察署檢察官
上　訴　人
即　被　告　甲○○
　　　　　　　　　　號（
　　　　　　丙○○
上 列一 人
選任辯護人　彭大勇律師
　　　　　　林士龍律師
上　訴　人
即　被　告　丁○○　男民國○○年○月○日生
　　　　　　　　　　身分證統一編號：Ｚ000000000
　　　　　　　　　　住台灣省台南縣佳里鎮○○路483巷4號
被　　　告　乙○○　男民國○○年○○月○日生
　　　　　　　　　　身分證統一編號：Ｚ000000000
　　　　　　　　　　住台灣省台南縣佳里鎮○○路607巷13號
上列上訴人等因被告等強盜等罪案件，不服台灣高等法院台南分
院中華民國九十六年一月八日第二審判決（九十五年度上訴字第
一二六一號，起訴案號：台灣台南地方法院檢察署九十二年度偵
字第一０一六九號），提起上訴，本院判決如下：
    主  文
原判決撤銷，發回台灣高等法院台南分院。
    理  由
原判決認定上訴人即被告甲○○、丙○○、丁○○及被告乙○○
有如原判決事實欄所示之犯行，因而就甲○○、丙○○、丁○○
及乙○○強盜部分，維持第一審論處結夥三人以上、攜帶兇器強
盜罪刑（甲○○處有期徒刑八年、丙○○、丁○○各處有期徒刑
十年；乙○○處有期徒刑十二年）之判決；另就被告乙○○關於
公共危險罪部分，維持第一審論處乙○○放火燒燬現供人使用之
住宅未遂罪刑（處有期徒刑六年）之判決；並均駁回甲○○、丙
○○、丁○○及乙○○等之第二審上訴；固非無見。
惟查：（一）按未經參與審理之法官參與判決者，其判決當然為
違背法令，刑事訴訟法第三百七十九條第十三款定有明文。另審
判期日之訴訟程序，專以審判筆錄為證，同法第四十七條亦有明
定。本件依第一審審判筆錄之記載，第一審於民國九十五年八月
十四日審判期日，出席審理之法官為審判長法官蘇義洲及法官黃
翰義、洪士傑（見訴字卷(一)第四六頁），與第一審判決所載，參
與判決者為審判長法官蘇義洲及法官徐文瑞、洪士傑不相符合，
其未參與審判之徐文瑞法官，卻參與判決，顯然違背法令，原判
決未予糾正，竟予維持，判決自有違誤。（二）按案件曾經判決
確定者，依一事不再理之原則，不許再為訴訟客體而為實體上裁
判；另未經許可持有手槍，其持有之繼續，為行為之繼續，其犯
罪之完結，須繼續至持有行為終了時為止，此與犯罪完成後之狀
態繼續不同，不可不辨；又槍砲彈藥刀械管制條例規定之「寄藏
」與「持有」手槍，均係將手槍置於自己實力支配之下，其寄藏
本身亦屬持有，不應將寄藏與持有予以割裂為評價。原判決事實
認定乙○○自九十一年十二月間起，即未經許可持有具殺傷力、
仿BERETTA廠M9型之改造九０手槍（槍枝管制編號0000000000 號
）及大批具殺傷力之槍、彈（此部分業經另案判決確定）。嗣後
並於九十二年五月十八日晚上，在台南市○○區○○路一段四二
巷十五弄六號，將前開具殺傷力、仿BERETTA廠M9 型之改造九０
手槍（槍枝管制編號0000000000號）寄藏予李駿霖（李駿霖寄藏
改造手槍部分，另經第一審法院判處有罪確定）；又於九十二年
一月十五日凌晨，乙○○與甲○○、丙○○、丁○○共謀結夥三
人以上，至台南市○○路二四號住處及附連之「小雞雞檳榔攤」
，強盜郭劍龍之財物，乃由乙○○持具殺傷力之九０改造手槍一
支，並發給丙○○、丁○○帽子、口罩、手套及塑膠束帶等物，
再分別發給丙○○不具殺傷力之改造轉輪手槍一把、西瓜刀一支
，發給丁○○西瓜刀一支，作為工具，三人於同日上午六時五十
分許，至上址郭劍龍住處，依序將在場之陳雅惠、郭劍龍之配偶
王秋月，押往廚房綑綁，而強盜王秋月臥室衣櫃抽屜內現金新台
幣（下同）三十餘萬元、金飾四件及甲○○所簽發金額為十四萬
元之本票二張後，至客廳桌子抽屜內取得一萬餘元之硬幣及郭劍
龍所有白色BMW廠車牌號碼8R-9628號自用小客車之汽車鑰匙，再
將正走出房間之郭劍龍之母郭楊金鑾、其子郭俊毅押到廚房，將
廚房反鎖後，指示丙○○、丁○○二人先騎機車返回福聖宮前等
候等情（見原判決正本第二頁及第三至第四頁），理由並說明：
「被告乙○○於九十二年五月間寄藏具有殺傷力之改造手槍予李
駿霖之犯行，固經本院（即台灣高等法院台南分院）九十三年度
上訴字第二六五號判決確定，惟該寄藏犯行核與本件強盜案件時
間間隔四月以上，已有相當期間，足認本件之持有改造手槍犯行
，與前開寄藏手槍行為，犯意各別，自不為該判決效力所及」等
語（見原判決正本第十八頁）；惟依原判決之說明及卷附台灣高
等法院台南分院九十三年度上訴字第二六五號判決之記載，乙○
○因於九十一年年底至九十二年間，改造包括本件具殺傷力之仿
BERETTA廠M9型改造九０手槍（槍枝管制編號0000000000 號），
嗣於九十二年五月十八日晚上，將上開槍枝寄藏於李駿霖處，李
駿霖於同年六月十一日下午三時十分，因持有上開槍枝被查獲而
同時扣得上開槍枝（見訴字卷(一)第八０頁反面、第八一頁、第一
０五頁反面之附表一類別八之）；經台灣高等法院台南分院於
九十四年一月十八日判決有罪，並於九十四年二月十四日確定，
該判決之理由並說明其製造後持有槍枝之行為已經為製造之行為
所吸收，不另論罪（分見訴字卷(一)第九七頁、第八七頁、原判決
正本第十一頁下段）；如果屬實，則乙○○持有上開管制編號00
00000000號改造九０手槍之行為時間，似繼續至九十二年六月十
一日止（至於犯寄藏槍枝罪者係李駿霖），而本件乙○○於九十
二年一月十五日攜帶上開改造之手槍犯強盜罪之行為，因其改造
及持有行為已獨立論罪，並經判決確定，此部分之訴訟關係似已
不復存在；原判決就檢察官對乙○○此部分以裁判上一罪起訴部
分，竟於理由內說明乙○○本件所為違反修正前槍砲彈藥刀械管
制條例第十一條第四項之持有具殺傷力之手槍罪與其所犯結夥三
人以上攜帶兇器強盜罪，有方法結果之牽連關係，而從一重處斷
（見原判決正本第十九頁）；係就上開已經判決有罪確定之行為
，再予重複審判而為有罪之評價，判決自有違誤。（三）同謀共
同正犯係以自己犯罪之意思而參與謀議，但推由其他共同正犯實
施犯罪構成要件行為，而必須就其他共同正犯所實施之行為，在
謀議之範圍內共同負責；同謀共同正犯自己並無分擔犯罪構成要
件行為，若已分擔犯罪構成要件行為，則屬一般共同正犯，不能
不辨。原判決事實認定甲○○於九十二年一月十四日晚上，將「
小雞雞檳榔攤」內，見郭劍龍收受友人約三十萬元之現金一節，
電話通知乙○○內有鉅款，乙○○即以電話聯絡其小弟丙○○，
要丙○○再找一人，丙○○即邀丁○○在台南縣佳里鎮等候，於
一月十五日上午五、六時許，乙○○再以電話指示約定地點，丙
○○、丁○○即分別騎乘重型機車，前往台南市安南區國聖橋旁
會合，再由乙○○駕駛賓士小客車引導二人至台南市土城聖母廟
前廣場後，乙○○即將準備強盜「小雞雞檳榔攤」之計畫告知其
二人，並指示丙○○騎乘機車搭載甲○○前來會合後，告知甲○
○強盜計畫，得其應允，並詢問「小雞雞檳榔攤」情形，甲○○
將「小雞雞檳榔攤」內人員、作業時間及藏放財物等細節告知乙
○○、丙○○及丁○○等三人。乙○○即分發九０改造手槍、轉
輪手槍、西瓜刀及其他作案工具予丙○○、丁○○，再指示二人
將所騎機車牌卸下。渠等四人意圖為自己不法所有，基於未經許
可共同持有具殺傷力之改造手槍，結夥三人、攜帶兇器之犯意聯
絡，再由乙○○開車載甲○○，丙○○及丁○○分騎機車，齊至
台南市○○區○○路七四六號旁「福聖宮」停車場，留甲○○在
車內等候結果。旋由丙○○騎機車搭載乙○○，丁○○亦騎機車
在後跟隨，三人均頭戴帽子、口覆口罩同至「小雞雞檳榔攤」門
口等候，並進而入內下手實施強盜（見原判決正本第二頁至第三
頁）；如果屬實，似認甲○○係本件持有具殺傷力之槍枝及強盜
案之同謀共同正犯；惟原判決理由說明：「被告等四人就共同持
有具殺傷力之改造手槍及加重強盜犯行間，均有犯意聯絡及行為
分擔，應依修正前刑法第二十八條論以共同正犯」（見原判決正
本第十九頁），似又認甲○○有參與本件犯罪之實施，判決自有
理由矛盾之違誤。（四）按行為人對於犯罪構成之事實，明知並
有意使其發生者，為故意；又行為人對於構成犯罪之事實，預見
其發生而其發生並不違背其本意者，以故意論，刑法第十三條第
一項、第二項分別定有明文。是行為者，如對構成犯罪事實，如
犯罪之客體、犯罪之行為及犯罪之結果，有確定之認識，即為確
定故意，倘行為者對一定結果之發生，預見其可能發生，而又以
未必即發生之意思加以實行，即應負不確定故意之責。原判決事
實認定：乙○○於上開時地，待丙○○、丁○○離去後，乙○○
復單獨另行起意，竟以吸管抽取汽車油箱內之汽油約保特瓶半瓶
，連同紙類、文件等易燃物堆置於「小雞雞檳榔攤」內，灑上汽
油後，以紙張捲著打火機點燃，丟入檳榔攤內引燃而發生巨響，
任憑火勢獨立燃燒，將「小雞雞檳榔攤」燒燬，並延燒與檳榔攤
密接相連之郭劍龍住宅，乙○○則駕駛強盜之8R-9 628號自用小
客車離開該處。王秋月即掙脫綑綁，並為郭楊金鑾、郭俊毅鬆綁
，均逃出現場，與鄰近加油站人員合力將火撲滅，郭劍龍之住宅
始未遭燒燬而未遂等情，據論乙○○單獨另犯刑法第一百七十三
條第三項、第一項之放火未遂罪；理由並說明：「本件『小雞雞
檳榔攤』為下方固定、未附輪子之鐵架附透明玻璃攤位，與後方
被害人郭劍龍、王秋月之住宅密接，復有鐵門可拉下相隔，以該
鐵門進出檳榔攤及郭劍龍住宅，業據證人王秋月、陳雅惠及被告
甲○○於本院（原審）審理時證述甚詳，且證人陳雅惠於本院審
理時復證述其上班開門須從住宅之大門開門才能進入檳榔攤，伊
甫開門進入住宅即為被告押入廚房等語，並經被告甲○○供述上
班開門須從住宅之大門開門才能進入檳榔攤；復有台南市消防局
火災原因調查報告書所附之位置圖及照片在卷可稽，堪認二者密
接相連，『小雞雞檳榔攤』確係住宅之一部分，應可認定，被告
乙○○否認住宅之一部分，尚非可信；又『小雞雞檳榔攤』遭人
以『易燃性液體』燒燬，並延燒密接相連被害人王秋月、郭劍龍
住宅門口燻黑而未遂等情節，有台南市消防局火災原因調查報告
書一份在卷可佐。本案檳榔攤全燬而延燒至住宅內將天花板燻黑
，足認火勢已達獨立燃燒之程度，有現場蒐證照片可查，揆諸上
開判決要旨，是被告乙○○所為已屬著手於放火行為而未遂」等
語（見原判決正本第十三頁）；如果無訛，似認乙○○係以放火
燒燬郭劍龍住宅房屋之故意而為放火之行為，惟依上引原判決事
實認定，乙○○係與共犯等實行強盜之際，將被害人陳雅惠、王
秋月、郭楊金鑾、郭俊毅綑綁在廚房，擅取屋內財物，得手後未
將渠等釋放，即行放火；則乙○○既有燒燬現供人使用之住宅之
故意，其有無認識受其綑綁在屋內失去行動自由之陳雅惠、王秋
月、郭楊金鑾、郭俊毅生命、身體之安全，有受到危害之可能？
何以乙○○對燒燬郭劍龍之房屋有故意，而對在屋內遭其拘禁之
王秋月等人之生命安全可能因房屋燒燬而發生受害之結果，沒有
預見？乙○○究竟有無認識其放火所燒之檳榔攤係連接住宅而為
現有人在之房屋？該檳榔攤是否屬刑法第一百七十五條第一款之
他人所有物？均非無疑。此涉乙○○放火罪之故意範圍為何？有
無殺人之不確定故意？以及其是否成立強盜放火罪之結合犯？原
判決未予究明，致事實仍有不明，本院無從為適用法律當否之判
斷，判決即有違誤。以上，或係上訴意旨所指摘，或為本院得依
職權調查之事項，應認原判決有撤銷發回更審之原因。按上訴得
對於判決之一部為之，未聲明為一部者，視為全部上訴，刑事訴
訟法第三百四十八條第一項定有明文。本件檢察官不服原判決，
於九十六年一月三十一日提起上訴，就被告乙○○部分，於上訴
狀中並未聲明僅對強盜罪部分聲明上訴，應視為對乙○○放火罪
部分亦提起上訴。附此敘明。
據上論結，應依刑事訴訟法第三百九十七條、第四百零一條，判
決如主文。
中　　華　　民　　國　九十六　年　　四　　月　二十六　日
                      最高法院刑事第十一庭
                          審判長法官  林　永　茂
                                法官  洪　文　章
                                法官  蘇　振　堂
                                法官  蕭　仰　歸
                                法官  何　菁　莪
      本件正本證明與原本無異
                                      書  記  官
中　　華　　民　　國　九十六　年　　四　　月　 三十 　日
                                                      Ｑ
